臺灣高等法院刑事裁定　　　　　　　　100年度毒抗字第123號
抗　告　人　臺灣桃園地方法院檢察署檢察官
被　　　告　王德華
上列抗告人因聲請准予對被告執行觀察勒戒案件，不服臺灣桃園
地方法院100年3月21日所為裁定（100年度毒聲字第187號），本
院裁定如下：
    主  文
抗告駁回。
    理  由
一、聲請意旨略以：被告王德華基於施用第二級毒品之犯意，於
    民國94年9 月12日為臺灣桃園地方法院檢察署觀護人採尿時
    起回溯96小時內某時，在臺灣地區某不詳地點，施用第二級
    毒品甲基安非他命1 次，經同署向臺灣桃園地方法院聲請裁
    定送觀察勒戒處所觀察、勒戒，臺灣桃園地方法院於95年3
    月31日以95年毒聲字第403 號裁定應送勒戒處所觀察、勒戒
    ，嗣經被告提起抗告，經本院於95年5 月29日以95年度毒抗
    字第232 號裁定駁回抗告確定，有上開裁定書在卷可證。惟
    本件被告應送觀察勒戒處所觀察、勒戒之裁定，自95年3 月
    31日應執行之日至今，因被告逃匿經通緝，已逾3 年未執行
    ，且被告於99年3月1日經解送同署歸案，經對其採尿送驗後
    ，呈甲基安非他命陽性反應，有臺灣尖端先進生技醫藥股份
    有限公司濫用藥物檢驗報告1 紙在卷可稽，足認被告另有施
    用第二級毒品甲基安非他命之行為，以其成癮性、濫用性及
    對社會危害性均高，有繼續執行之必要，爰依刑法第99條、
    刑事訴訟法第481條第1項規定，聲請為許可執行觀察、勒戒
    之裁定等語。
二、按保安處分自應執行之日起逾3年未開始或繼續執行者，非
    經法院認為原宣告保安處分之原因仍繼續存在時，不得許可
    執行；逾7 年未開始或繼續執行者，不得執行，刑法第99條
    固有明文，然依刑事訴訟法第481條第1項之規定，該條所定
    許可處分之執行，應由檢察官聲請該案犯罪事實最後裁判之
    法院裁定之。再按觀察、勒戒處分本質上係屬保安處分之一
    種，雖非直接對受處分人施以刑罰權，然係對受處分人之人
    身自由予以一定處所及期間之留置、拘束之不利益，係對人
    民基本權利即人身自由之剝奪或限制之刑事處遇措施。又相
    較於刑罰之執行，該保安處分之執行在人民基本權利干預程
    度上未必較輕微，故亦應同受法律及憲法法理原則之拘束（
    詳憲法第2 章人民之權利義務章節、憲法相關原理原則及釋
    字第471 號）。而法院就檢察官聲請受處分人應受觀察、勒
    戒程序時，法官決定對受處分人受觀察、勒戒准駁與否，係
    依據檢察官所提出之證據作程序及實體上之審查及判斷，在
    該審查案件過程及製作裁定書時，已如同實體判決就該被告
    犯罪事實作有罪或無罪之判斷及審查，且觀察勒戒之准駁裁
    定係確認受處分人之保安處分之有無及必要，亦如同實體之
    有罪或無罪判決係確認該被告犯罪事實之國家刑罰權之有無
    及範圍，故該觀察勒戒裁定應為實體裁定，同實體判決之效
    力，應受一事不再理之拘束，具有實質確定力。又所謂確定
    之裁定，如因抗告不合法而駁回時，固指原審法院之裁定；
    倘該裁定經提起抗告後，已由上級審法院為實體之裁定者，
    則其確定裁定係指上級審法院之裁定（最高法院89年台非字
    第76號判決意旨參照）。
三、經查，被告前因施用第二級毒品案件，經臺灣桃園地方法院
    於95年3月31日95年毒聲字第403號裁定應送勒戒處所觀察、
    勒戒，被告不服提起抗告，嗣經本院於95年5 月29日以95年
    度毒抗字第232 號裁定，認其抗告無理由，依據刑事訴訟法
    第412 條規定，裁定駁回抗告確定，後因被告未到案執行，
    經臺灣桃園地方法院檢察署於95年8月7日發佈通緝後，於99
    年3月1日通緝到案，迄今已逾3 年未執行等情，有本院被告
    前案紀錄表附卷為憑（見臺灣桃園地方法院99年度毒聲字第
    731號卷第3-7頁），依上開說明，該案裁定具有實體確定力
    者，乃本院之實體裁定，則本院自屬該犯罪事實最後裁判之
    法院，果有許可執行之必要，自應由合審級管轄之檢察官向
    本院聲請許可執行，然本件抗告人逕向原審為許可執行觀察
    勒戒處分之聲請，依法即有不合，原審乃裁定駁回其聲請，
    經核並無違誤，抗告人抗告意旨仍認本案犯罪事實最後裁判
    之法院應為原審法院云云，為無理由，應予駁回。
四、據上論結，應依刑事訴訟法第412條，裁定如主文。
中    華    民    國   100    年    4     月    19    日
                  刑事第二十二庭審判長法  官  郭雅美
                                      法  官  李麗珠
                                      法  官  洪于智
以上正本證明與原本無異。
不得抗告。
                                      書記官  強梅芳
中    華    民    國   100    年    4     月    19    日